臺灣彰化地方法院彰化簡易庭小額民事判決
111年度彰小字第335號
原      告  富邦產物保險股份有限公司

法定代理人  賴榮崇  
訴訟代理人  李證賢  
            陶念湘  
被      告  黄楟憓  

上列當事人間請求損害賠償事件，本院於民國111年6月21日言詞
辯論終結，判決如下：
    主  文
被告應給付原告新臺幣貳萬伍仟玖佰玖拾肆元，及自民國一一一
年五月二十八日起至清償日止，按週年利率百分之五計算之利息
。
原告其餘之訴駁回。
訴訟費用新臺幣壹仟元，由被告負擔其中新臺幣柒佰元，其餘由
原告負擔。 
本判決原告勝訴部分得假執行。但被告如以新臺幣貳萬伍仟玖佰
玖拾肆元為原告預供擔保，得免為假執行。
　　理由要領
一、被告經合法通知，未於言詞辯論期日到場，核無民事訴訟法
    第386 條所列各款情事，爰依原告之聲請，由其一造辯論而
    為判決。
二、原告主張：被告於民國109年4月23日下午1時6分許，駕駛車
    牌號碼00-0000號自用小客車（下稱肇事車輛），行經彰化
    縣○○市○○○路00巷00號前，因倒車未依規定，致碰撞由原告
    所承保、訴外人章瑩瑩駕駛其所有停放於該處之車牌號碼00
    0-0000號自用小客貨車（下稱系爭車輛），致系爭車輛受損
    。系爭車輛經送廠修復，原告已依保險契約賠付必要修復費
    用合計新臺幣（下同）45,791元（含工資3,579元、烤漆7,0
    22元、零件35,190元），並依保險法第53條之規定取得被保
    險人對被告之損害賠償請求權。系爭車輛零件經折舊後，被
    告應給付系爭車輛修復費用37,134元，被告倒車不當，應負
    全部責任，系爭車輛雖有違規停車，但與本件肇責無影響，
    爰依民法第184條第1項前段、第191條之2前段、第196條及
    保險法第53條之規定提起本件訴訟等語。並聲明：被告應給
    付原告37,134元，及自起訴狀繕本送達翌日起至清償日止，
    按週年利率5%計算之利息。
三、被告未於言詞辯論期日到場，亦未提出書狀作何聲明或陳述
    。
四、得心證之理由：
（一）原告主張上開發生碰撞及因而支出維修費用等事實，業據
      其提出道路交通事故現場圖、初步分析研判表、汽（機）
      車險理賠申請書、行車執照、車損照片、中部汽車股份有
      限公司估價單、電子發票證明聯、損害賠償代位求償切結
      書等為證，並經本院向彰化縣警察局彰化分局調取道路交
      通事故初步分析研判表、調查卷宗、現場圖、調查報告表
      (一)、(二)、談話記錄表、事故照片等資料核閱屬實，且
      被告已於相當時期受合法之通知，而於言詞辯論期日不到
      場，亦未提出準備書狀爭執，依民事訴訟法第436條之23
      、第436條第2項、第280條第3項前段準用同條第1項前段
      之規定，視同自認，堪認原告主張之事實為真實。
（二）按因故意或過失，不法侵害他人之權利者，負損害賠償責
      任；汽車、機車或其他非依軌道行駛之動力車輛，在使用
      中加損害於他人者，駕駛人應賠償因此所生之損害。但於
      防止損害之發生，已盡相當之注意者，不在此限，民法第
      184條第1項前段、第191條之2分別定有明文。次按被保險
      人因保險人應負保險責任之損失發生，而對於第三人有損
      失賠償請求權者，保險人得於給付賠償金額後，代位行使
      被保險人對於第三人之請求權；但其所請求之數額，以不
      逾賠償金額為限，保險法第53條第1項亦有明定。復汽車
      行駛時，駕駛人應注意車前狀況及兩車並行之間隔，並隨
      時採取必要之安全措施，不得在道路上蛇行，或以其他危
      險方式駕車；汽車倒車時，應顯示倒車燈光或手勢後，謹
      慎緩慢後倒，並應注意其他車輛及行人，道路交通安全規
      則第94條第3項、第110條第2款分別定有明文。查被告於
      上揭時、地駕駛肇事車輛倒車時，疏未注意後方停有原告
      承保之系爭車輛及兩車並行之間隔，即貿然倒車，致與系
      爭車輛發生碰撞，造成系爭車輛受有損害，被告之行為與
      系爭車輛所受損害間具有相當因果關係，並依民法第191
      條之2規定，推定被告之上開行為係有過失，被告復未舉
      證證明其就防止損害發生已盡相當之注意，自應就系爭車
      輛之損害負賠償責任。則原告已依保險契約支付系爭車輛
      之修復費用，並依保險代位之規定，請求被告負損害賠償
      責任，自屬有據。　　　
（三）按不法毀損他人之物者，被害人得請求賠償其物因毀損所
      減少之價額；負損害賠償責任者，除法律另有規定或契約
      另有訂定外，應回復他方損害發生前之原狀；第一項情形
      ，債權人得請求支付回復原狀所必要之費用，以代回復原
      狀，民法第196條、第213條第1項、第3項分別定有明文。
      又按物被毀損時，被害人除得依民法第196條請求賠償外
      ，並不排除民法第213條至第215條之適用，惟民法第196
      條之規定即係第213條之法律另有規定，請求賠償物被毀
      損所減少之價額，得以修復費用為估定之標準，但以必要
      者為限，例如：修理材料以新品換舊品，應予折舊。經查
      ，原告就系爭車輛支出修理費用45,791元（含工資3,579
      元、烤漆7,022元、零件35,190元），其中零件部分，係
      以新零件代替舊零件，揆諸前揭說明，自應將零件折舊部
      分予以扣除。其中零件部分，係以新零件代替舊零件，揆
      諸前揭說明，自應將零件折舊部分予以扣除。又依行政院
      所頒之「固定資產耐用年數表」及「固定資產折舊率」之
      規定，其他業用客車之耐用年數為5年，依定率遞減法每
      年折舊1000分之369，另依營利事業所得稅查核準則第95
      條第6項規定「固定資產提列折舊採用定率遞減法者，以1
      年為計算單位，其使用期間未滿1年者，按實際使用之月
      數相當於全年之比例計算之，不滿1月者，以1月計」。參
      照系爭車輛行車執照所載，系爭車輛於108年9月出廠，計
      算至本件車禍發生日即109年4月23日，已使用8月（未滿1
      月，以1月計），扣除折舊後原告所得請求之零件費用為2
      6,533元（詳如附表之計算式）。至於工資、烤漆部分，
      並無折舊問題。從而，系爭車輛之修復必要費用共計為37
      ,134元【計算式：26,533元＋3,579元＋7,022元＝37,134元
      】。
（四）又按損害之發生或擴大，被害人與有過失者，法院得減輕
      賠償金額或免除之；前二項之規定，於被害人之代理人或
      使用人與有過失者，準用之，民法第217條第1項、第3項
      分別定有明文。又按汽車臨時停車時，應依下列規定：二
      、交岔路口、公共汽車招呼站十公尺內、消防栓、消防車
      出入口五公尺內不得臨時停車；汽車停車時，應依下列規
      定：一、禁止臨時停車處所不得停車。九、顯有妨礙其他
      人、車通行處所，不得停車；汽車停車時應依車輛順行方
      向緊靠道路邊緣，其前後輪胎外側距離緣石或路面邊緣不
      得逾四十公分，道路交通安全規則第111條第1項第2款、
      第112條第1項第1款、第9款、第2項分別定有明文，查本
      件事故之發生，被告固有如前揭所述之過失，惟章瑩瑩駕
      駛系爭車輛於交岔路口10公尺內之禁止臨時停車處違規停
      車，且其右前輪胎外側距離路面邊緣近90公分，且依其停
      放位置及現場路寬，確已妨害其他車輛行車動線，導致車
      禍風險增加，應認該違規停車行為，自屬本件事故發生之
      肇事原因之一，亦有過失，此有上開交通卷宗、現場圖、
      事故現場照片等資料在卷可參。本院綜合審酌本件事故發
      生緣由，再審酌雙方之過失情節比例一切情狀後，認被告
      應負擔70%之過失責任，章瑩瑩應負擔30%之過失責任。則
      原告代位行使損害賠償請求權，亦應承受章瑩瑩之過失，
      並依此比例酌減被告之賠償責任。從而，原告得請求被告
      賠償之金額應為25,994元【計算式：37,134元×70%＝25,99
      4元，元以下四捨五入】。
（五）末按給付無確定期限者，債務人於債權人得請求給付時，
      經其催告而未為給付，自受催告時起，負遲延責任；其經
      債權人起訴而送達訴狀，或依督促程序送達支付命令，或
      為其他相類之行為者，與催告有同一之效力；遲延之債務
      ，以支付金錢為標的者，債權人得請求依法定利率計算之
      遲延利息；應付利息之債務，其利率未經約定，亦無法律
      可據者，週年利率為百分之五，民法第229條第2項、第23
      3條第1項前段及第203條分別定有明文。本件原告代位被
      保險人請求被告應給付系爭車輛回復原狀所需之修理費用
      ，係以支付金錢為標的，且無確定給付期限，是原告就上
      揭所得請求之金額，請求自本件開庭通知送達被告翌日即
      111年5月28日起至清償日止，按週年利率5%計算之利息，
      併應准許。
五、綜上所述，原告依民法第184條第1項前段、第191條之2前段
    、第196條及保險法第53條第1項之規定，請求被告給付2萬5
    ,994元，及自自本件開庭通知送達被告之翌日即111年5月28
    日起至清償日止，按週年利率5%計算之利息，為有理由，應
    予准許；逾此範圍之請求，為無理由，應予駁回。
六、本件原告勝訴部分係小額程序為被告敗訴之判決，依民事訴
    訟法第436條之20規定，應依職權宣告假執行，並依同法第3
    92條第2項規定，依職權宣告被告如預供擔保，得免為假執
    行。
七、訴訟費用負擔之依據：民事訴訟法第79條。 
中    華    民    國   111    年    7     月    5     日
                  臺灣彰化地方法院彰化簡易庭
                      法  官  李欣恩
以上正本係照原本作成。　　　　　　　　　　　
如不服本判決，僅得以判決違背法令為理由提起上訴，並應於判
決送達後20日內，向本院提出上訴狀。（須按他造當事人之人數
附繕本）。如委任律師提起上訴者，應一併繳納上訴審裁判費。
中　　華　　民　　國　　111 　年　　7 　　月　　5 　　日
                      書記官  顏麗芸
附表
-----
折舊時間           金額
第1年折舊值        35,190×0.369×(8/12)=8,657
第1年折舊後價值    35,190-8,657=26,533